臺灣新北地方法院刑事判決　　　　　 110年度審易字第1660號
公　訴　人　臺灣新北地方檢察署檢察官
被　　　告　羅世君


上列被告因詐欺案件，經檢察官提起公訴（110 年度偵緝字第56
8 號），被告於準備程序中就被訴事實為有罪之陳述，經本院合
議庭裁定改以簡式審判程序審理，判決如下：
    主  文
羅世君幫助犯詐欺取財未遂罪，處拘役參拾日，如易科罰金，以
新臺幣壹仟元折算壹日。
    事  實
一、羅世君明知金融機構帳戶之提款卡及密碼係供自己使用之重
    要理財工具，關係個人財產、信用之表徵，且可預見提款卡
    及密碼如交與他人使用，而未加以闡明正常用途，極易被利
    用為與財產有關之犯罪工具，竟仍不顧他人可能遭受財產上
    損害之危險，而基於縱若其所提供之金融機構帳戶被利用作
    為詐欺取財所用，並不違背其本意之不確定幫助犯意，於民
    國109 年7 月13日21時15分前某日，在不詳地點，將向中華
    郵政股份有限公司申設帳號00000000000000號帳戶（下稱本
    案帳戶）之提款卡交與真實姓名、年籍不詳、綽號「阿倫」
    之人，並告知提款卡之密碼。嗣該詐欺集團成員取得上開提
    款卡後，旋與所屬詐欺集團成員間，共同意圖為自己不法之
    所有，基於詐欺取財之犯意聯絡，於109 年7 月13日21時15
    分，假冒購物網站客服人員致電徐孟嘉，佯稱：因系統設定
    錯誤，需解除自動扣款云云，致徐孟嘉陷於錯誤，而於同日
    22時14分許及22時29分許，分別轉帳新臺幣（下同）29,958
    元、2 萬9,985 元（均不含手續費）至本案帳戶。嗣徐孟嘉
    發覺受騙，報警處理，經警通知中華郵政股份有限公司將本
    案帳戶圈存，致該詐欺集團成員未能提領款項而未遂。
二、證據：
  ㈠被告羅世君於本院準備程序及審理中之自白。
  ㈡告訴人徐孟嘉於警詢中之指訴。
  ㈢本案帳戶之開戶資料及交易明細。
  ㈣被告與「阿倫」間之對話紀錄。
  ㈤內政部警政署反詐騙諮詢專線紀錄表、受理詐騙帳戶通報警
    示簡便格式表、金融機構聯防機制通報單、詐騙集團對話訊
    息及轉帳紀錄。
  ㈥臺灣臺北地方檢察署96年偵緝字第1353號起訴書與臺灣臺北
    地方法院96年簡字第3799號判決書。
三、論罪科刑：
  ㈠按刑法上之幫助犯，係指以幫助之意思，對於正犯資以助力
    ，而未參與實施犯罪之行為者而言（最高法院49年台上字第
    77號判決意旨參照）。被告將本案帳戶之提款卡及密碼交與
    「阿倫」及其所屬之詐欺集團，容任他人以之為詐欺取財工
    具，係基於幫助他人詐欺取財之犯意，且所為提供帳戶之行
    為係屬刑法詐欺取財罪構成要件以外之行為。是核被告所為
    ，係犯刑法第30條第1 項前段、第339 條第1 項、第3 項之
    幫助詐欺取財未遂罪。告訴人所匯款項因本案帳戶遭圈存，
    致詐欺集團未能取得款項而未遂，應依刑法第25條第2 項減
    輕其刑，起訴書認被告係涉犯刑法第339 條第1 項、第30條
    之幫助詐欺取財既遂罪，容有誤會，但因此部分係既、未遂
    行為態樣之變更，無涉罪名變更，自無庸引用刑事訴訟法第
    300 條變更起訴法條，附此敘明。又被告之行為僅止於幫助
    犯，應依刑法第30條第2 項規定按正犯之刑減輕之，並與前
    開未遂部分依刑法第70條規定遞減之。
  ㈡爰審酌被告輕率提供金融機構帳戶之提款卡及密碼與他人使
    用，遭詐欺集團成員用以作為詐欺取財犯罪工具，助長犯罪
    風氣，且造成執法人員難以追查該詐欺集團成員真實身分，
    增加被害人尋求救濟之困難，並擾亂金融交易往來秩序，所
    為應予非難，惟犯後終能坦承犯行，態度尚可，然迄未與告
    訴人達成和解或取得諒解，兼衡被告個人戶籍資料查詢結果
    註記國中畢業之教育程度、於警詢中自陳小康之家庭經濟狀
    況、前有相類前案紀錄之素行、生活狀況，犯罪動機、目的
    、手段等一切情狀，量處如主文所示之刑，並諭知易科罰金
    之折算標準。
四、按犯罪所得，屬於犯罪行為人者，沒收之，刑法第38條之1
    第1 項前段定有明文。查被告雖於偵查中供稱：想跟「阿倫
    借2,000 元就醫，「阿倫」就向他借用本案帳戶之提款卡去
    領錢等語，則被告有無獲得2,000 元尚乏證據可供作證，縱
    被告自「阿倫」處獲得2,000 元，惟此部分究係因為提供本
    案帳戶之提款卡及密碼而獲得之利益或係借款，尚非無疑，
    復觀諸全卷，亦無積極證據證明被告有因上開行為而獲取報
    酬或利益，且告訴人所匯款之款項因本案帳戶遭圈存而無法
    領出，則亦無證據足認被告因本案而獲得任何不法利得，是
    基於罪疑有利被告原則，難認被告有何犯罪所得，自不生犯
    罪所得應予沒收之問題。
據上論斷，應依刑事訴訟法第273 條之1 第1 項、第299 條第1
項前段，判決如主文。
本案經檢察官陳冠穎偵查起訴，由檢察官何皓元到庭執行職務。
中    華    民    國   110    年    11    月    15    日
                  刑事第二十三庭  法  官  龔書安
上列正本證明與原本無異。
如不服本判決，應於判決送達後20日內敘明上訴理由，向本院提
出上訴狀（應附繕本），上訴於臺灣高等法院。其未敘述上訴理
由者，應於上訴期間屆滿後20日內向本院補提理由書「切勿逕送
上級法院」。
                                  書記官  石秉弘
中    華    民    國   110    年    11    月    17    日
附錄本案論罪科刑法條全文：
中華民國刑法第30條
幫助他人實行犯罪行為者，為幫助犯。雖他人不知幫助之情者，
亦同。
幫助犯之處罰，得按正犯之刑減輕之。
 
中華民國刑法第339 條
意圖為自己或第三人不法之所有，以詐術使人將本人或第三人之
物交付者，處5 年以下有期徒刑、拘役或科或併科50萬元以下罰
金。
以前項方法得財產上不法之利益或使第三人得之者，亦同。
前二項之未遂犯罰之。